【裁判字號】    92,交易,329
【裁判日期】    921215
【裁判案由】    過失傷害
【裁判全文】
臺灣臺中地方法院刑事判決                        九十二年度交易字第三二九號
    公  訴  人  臺灣臺中地方法院檢察署檢察官
    被      告  丙○○
右列被告因過失傷害案件，經檢察官提起公訴（九十二年度偵字第三七四號），本院
判決如左：
    主  文
丙○○因過失傷害人，處拘役伍拾日，如易科罰金，以佰元折算壹日。
    事  實
一、丙○○於民國九十一年四月二十五日二十二時五分許，駕駛車牌號碼Ａ３ˍ四八
    八五號自小客車，沿台中市○○路○段由民權路往民生路方向行駛，途經台中市
    ○○路○段一九四號前，適丁○○徒步由交通銀行前橫越三民路往台中醫院方向
    穿越道路，因丙○○駕車途經肇事地段未注意車前狀況，致不慎擦撞未注意來往
    車輛讓其先行之丁○○，致丁○○倒地，因而受有頭部外傷、頭皮裂傷、多處擦
    傷等傷害。丙○○則於肇事後，在未經有偵查權之機關或公務員發覺為犯嫌前，
    向警局報案並留於現場向警陳明其為肇事者及肇事經過，並願接受裁判。
二、案經丁○○訴由台中市警察局第一分局報請臺灣臺中地方法院檢察署檢察官偵查
    起訴。
    理  由
一、訊據被告丙○○固不否認有於右揭時地駕駛前揭自小客車與告訴人丁○○發生交
    通事故之情事，惟堅決否認有何過失傷害犯行，辯稱：我沒有撞到他，我是直行
    ，我看到一團黑影，他就撞過來了云云。然查：右揭事實業據告訴人丁○○具狀
    及告訴代理人曾耀聰律師於偵查中、乙○○於審理中到庭指述綦詳。按汽車行駛
    時，駕駛人應注意車前狀況，並隨時採取必要安全措施，道路交通安全規則第九
    十四條第三項定有明文。而依卷附台中市警察局交通隊所製作交通事故肇事現場
    圖所載：余車沿內快車道直行行駛，血跡位於余車對向車道近中線處，此有該交
    通隊製作之現場圖一份在卷可稽，依該交通肇事地點之現場位置以觀，被害人丁
    ○○係先通過被告之對向車道，始能到達被告之車道，則被告對被害人之動態，
    應可清楚看見並預為因應，其竟稱肇事之前並未看到被害人，足見被告丙○○駕
    駛自小客車途經肇事地段未注意車前狀況，致發生擦撞肇事；再者本件經送台灣
    省台中市區車輛行車事故鑑定委員會鑑定結果，雖因肇事後被告之車已移動未繪
    於圖內，相關案情尚有不明之處，而難率予鑑定，惟其分析意見亦認：被告丙○
    ○駕駛自小客車，途經肇事地段未注意車前狀況，違反道路交通安全規則第九十
    四條第三項規定，為肇事次因，行人丁○○穿越道路時未注意來往車輛讓其先行
    ，違反道路交通安全規則第一三四條第二、五款規定，為肇事主因。此有該會九
    十二年四月一日中市鑑字第九二Ｏ三三Ｏ號函一份在卷可據，且此分析意見亦為
    台灣省車輛行車事故覆議鑑定委員會所肯認，有該會之覆函在卷可考；是綜上所
    述，被告有過失至明。而丁○○因本件車禍受有上開傷害，亦有行政院衛生署台
    中醫院（下稱台中醫院）九十一年四月廿五日之病歷記載可稽。告訴代理人乙○
    ○雖稱告訴人因此車禍併發右半肢癱瘓及大小便失禁已達重傷害之程度云云。惟
    經本院調閱告訴人之病歷，告訴人於八十九年十二月十二日至同年月廿二日於台
    中醫院住院時，已有中風併右側肢體偏癱（半身不遂）之情形。而八十九年十二
    月廿六日至九十年一月六日，因左中腦動脈拴塞在行政院國軍退除役官兵輔導委
    員會台中榮民總醫院住院（下稱台中榮總），此有台中醫院病歷摘要及台中榮總
    覆函及病歷在卷可考。而依台中醫院之病歷摘要所載九十一年四月廿五日至同年
    月三十日住院時之診斷為「車禍外傷併腦震盪、肢體外傷、陳舊性腦中風併右側
    偏癱（肢體無力）」，九十一年四月廿五日電腦斷層掃瞄為「硬腦膜下出血，退
    化性變化」、九十一年九月十三日電腦斷層掃瞄為「腦拴塞、退化性變化」，故
    告訴人右側偏癱之情形應為車禍前即有之情形。而經訊問台中醫院之主治醫師甲
    ○○，證稱：「病人九十年一月六日以後到車禍發生，其間是否有痊癒及恢復到
    何種程度，我們沒有資料。九十一年四月廿五日有作電腦斷層檢查，病人右腦受
    損但左邊也有影響，送來時神智不清，因不知道車禍前之情況，所以無法判斷是
    車禍造成或中風造成的，當時電腦斷層掃瞄，病人肢體無力，比較可能是原來中
    風的後遺症，神智不清比較可能是車禍造成的。依病人受傷情形，不會導致肢體
    無力」。「病人右半身癱瘓與大、小便失禁很難判斷是車禍造成的。老年痴呆也
    會影響大、小便失禁」。「當時頭部外傷造成意識不清也是可以慢慢恢復的」等
    語，亦不能證明係因本件車禍導致右半肢癱瘓及大小便失禁已達重傷害之程度，
    告訴代理人此部分之指訴尚難認為真實。被害人因本件車禍受有如事實欄所載之
    傷害，與被告之過失行為間並有相當因果關係。罪證明確，被告過失犯行洵堪認
    定。
二、核被告所為，係犯刑法第二百八十四條第一項前段之過失傷害罪。又被告於肇事
    後即向警報案並留於現場接受偵訊並坦承肇事，業據其陳明在卷，為對於未發覺
    之罪自首而接受裁判，應依法減輕其刑。爰審酌被告之過失程度、所生之危害、
    肇事後之態度及被害人丁○○因而受傷，亦同有過失，且被告尚未與被害人達成
    民事和解賠償等一切情狀，判處如主文所示之刑，並諭知易科罰金之折算標準。
三、依刑事訴訟法第二百九十九條第一項前段，刑法第二百八十四條第一項前段、第
    六十二條前段、第四十一條第一項前段，罰金罰鍰提高標準條例第一條前段、第
    二條前段，判決如主文。
中      華      民      國      九十二      年    十二    月    十五    日
                              台灣台中地方法院交通法庭
                                   審判長  法 官  王  靜  秋
                                           法 官  郭  德  進
                                           法 官  張  清  洲
右正本證明與原本無異。
如不服本判決，應於送達後十日內向本院提出上訴狀（須附繕本），上訴於台灣高等
法院台中分院。
                                        書記官
中      華      民      國      九十二      年    十二    月    十五    日
附錄論罪科刑法條
刑法第二百八十四條第一項
    因過失傷害人者，處六月以下有期徒刑，拘役或五百元以下罰金，致重傷者，處
  一年以下有期徒刑、拘役或五百元以下罰金。


司法院資訊處製作；財團法人民間司法改革基金會備份。
